【裁判字號】    98,交聲,1546
【裁判日期】    980715
【裁判案由】    交管條例聲異
【裁判全文】
臺灣板橋地方法院交通事件裁定        98年度交聲字第1546號
原處分機關  交通部公路總局臺北區監理所
異  議  人
即受處分人  甲○○
上列異議人因違反道路交通管理處罰條例案件，對於交通部公路
總局臺北區監理所九十八年六月八日所為北監自裁字第裁四０－
ＡＡ0000000號裁決處分（原舉發案號：臺北市政府警察
局中正第二分局北市警交大字第ＡＡ0000000號）聲明異
議，本院裁定如下：
    主  文
原處分撤銷。
甲○○不罰。
    理  由
一、原處分意旨略以：異議人即受處分人甲○○於民國（下同）
    九十八年四月二十七日十六時二十一分許，駕駛車牌號碼三
    七一０－ＢＡ號自用一般小客貨車，行經臺北市○○○路、
    寧波西街口（東往西方向），因「紅燈越線」（汽車駕駛人
    ，駕駛汽車不遵守道路交通標線、號誌之指示）違規，為臺
    北市政府警察局中正第二分局依採證照片以北市警交大字第
    ＡＡ0000000號舉發違反道路交通管理事件通知單（
    下稱舉發通知單）對車主逕行舉發，原處分機關遂依道路交
    通管理處罰條例第六十條第二項第三款、第八十五條第一項
    及違反道路交通管理事件統一裁罰基準表之規定，對汽車駕
    駛人即異議人裁處罰鍰新臺幣（下同）九百元。
二、異議意旨略以：異議人於九十八年四月二十七日十六時二十
    一分許，駕駛車牌號碼三七一０－ＢＡ號自用一般小客貨車
    ，沿臺北市○○○路（東往西方向）行駛，行經和平西路二
    段與寧波西街口時，確有於停等紅燈時越過停止線，然係因
    當時適有消防車鳴笛欲通過該路口，異議人車輛係路口停等
    紅燈之第一輛車輛，遂接受路口臺北市中正區龍光里里長（
    亦同時擔任國語實小導護志工）乙○○先生之指揮，而越過
    停止線駛離路口，以利後方消防車順利通過，卻因此遭路口
    自動感應裝置拍照，而經警員舉發異議人上開違規，異議人
    向原舉發單位申訴稱斯時有「消防車」欲通過該路口，惟該
    承辦人員不察，逕以該路段於上開時間無「救護車」經過，
    而認異議人之申訴為無理由，異議人復向臺北市消防大隊泉
    州街分隊求證，經證實於當日十六時十一分許，該分隊確有
    接獲通報稱臺北市○○○路○段九十號十一樓有發生火災，
    是異議人於上揭時、地，確係因路口有消防車欲通過，而接
    受導護人員指示於紅燈時越過停止線，爰為此聲明異議，請
    求撤銷原處分等語。
三、按汽車讓車時，聞有消防車、救護車、警備車、工程救險車
    等之警號時，不論來在何方，均應立即避讓，並不得在後跟
    隨急駛，亦不得駛過在救火時放置於路上之消防水帶；又汽
    車聞有消防車、救護車、警備車、工程救險車等之警號時，
    應依下列規定避讓行駛：一、在單車道路段，應即減速慢行
    向右緊靠道路右側避讓，並作隨時停車之準備。二、在同向
    二車道以上路段，與消防車、救護車、警備車、工程救險車
    同車道之前車，應即向相鄰車道或路側避讓，相鄰車道之車
    輛應減速予以禮讓，並作隨時停車之準備。三、消防車、救
    護車、警備車、工程救險車得利用相鄰二車道間之車道線行
    駛，而在車道線左右兩側車道之車輛，應即減速慢行分向左
    右兩側車道避讓，並作隨時停車之準備，道路交通安全規則
    第一百零一條第一項第六款、第二項分別定有明文。
四、經查：異議人於上揭時間，駕駛車牌號碼三七一０－ＢＡ號
    自用一般小客貨車，沿臺北市○○○路東往西方向行駛，於
    行經和平西路、寧波西街口時，該路口燈光號誌為紅燈，異
    議人卻仍越過停止線進入路口等情，固有本件採證照片二張
    在卷可稽。惟查，證人即於上揭時、地擔任國語實小交通服
    務隊現場導護人員之臺北市中正區龍光里里長乙○○於本院
    訊問時具結證稱：「（問：在九十八年四月二十七日下午四
    時多左右，有無在臺北市○○○路○段與寧波街口？）有的
    ，我是國語實小的導護志工，每個星期一早上七時及下午四
    時到五時負責在臺北市○○○路○段與寧波西街口擔任交通
    導護工作」、「我記得當天有消防車要過，我的職責要將所
    有車子攔起來，當天異議人有接受我指揮，然後異議人下車
    並詢問我，因為接受我的指揮而被拍照要怎麼辦，我就跟他
    說我是當地里長，若有事情的話，可以來找我」、「當天異
    議人車子停在和平西路、寧波街口等紅燈，但我不知道異議
    人當時車輛是第幾台，而我當時是站在路口，靠近國語實小
    那邊，也就是異議人停車的對面，當時寧波西街是綠燈，和
    平西路是紅燈，當我看到和平西路後面有消防車要通過，我
    就將寧波西街的車子全部擋下來，指揮原本在和平西路等紅
    燈的車輛往前開，讓消防車可以通過，消防車通過之後，我
    就回到我原本站的崗位，異議人已經將車子停在路邊，在那
    裡等我，然後異議人就跟我說他聽從我的指揮而被闖紅燈照
    相怎麼辦，我就跟他說我是在地里長，若收到罰單的話，可
    以找我，我可以替他作證」、「（問：當時你指揮幾台車通
    過？）好幾部。我就是將寧波西街的先擋起來，讓和平西路
    等紅燈的前幾部通過，消防車就可以通過了」、「我記得異
    議人的車子是淡色的廂型車」、「（問：提示照片，該路口
    是否為當天交通導護的路口？）是的，我是站在路中間指揮
    他們通過，剛好在照片最左邊有照到一點點人形的地方」等
    語（見本院九十八年七月九日訊問筆錄）。查九十八年四月
    二十七日係星期一，與證人乙○○上開證述擔任導護工作時
    間相符，而異議人車輛係紅色廂型車，亦與證人上開證述大
    致相符。又查，於上揭時間，臺北市○○○路（東往西方向
    ）接近寧波西街口之道路右側，確可見有數輛機車緊靠道路
    右側停等紅燈之情形，此觀上開採證照片二張自明。而證人
    乙○○既已到庭具結證述如上，其與異議人間素不相識，亦
    無何身分利害業務關係，當不至甘冒涉犯偽證罪之風險而為
    迴謢異議人之證言，且證人乙○○前開證言，並查無顯著瑕
    疵或與事實不符之處，亦無任何證據足資懷疑證人乙○○有
    何捏造事實之情事，是證人所為上開證詞應值採信。是本件
    異議人於上揭時、地，係為使臺北市○○○路（東往西方向
    ）後方之消防車得以順利通過寧波西街口，而依證人乙○○
    之指揮，於路口燈光號誌為紅燈時，駕駛車輛越過停止線進
    入路口之事實，堪予採信。又揆諸前揭法條，汽車駕駛人於
    聞有消防車之警號時，自應依上開道路交通安全規則之規定
    避讓行駛，本件異議人雖非依上開規定之方式避讓行駛，與
    上開規定有違，然異議人顯然係在為使消防車順利執行救火
    任務之緊急狀況下，為避免他人生命、身體、財產之緊急危
    難，而依國語實小交通服務隊現場導護人員指示之方式為緊
    急避難行為，其行為顯不具有可歸責之原因。
五、綜上所述，本件舉發警員舉發時，因係依據採證照片舉發，
    致無法明確目睹當時異議人於紅燈號誌時越過停止線之原由
    ，原處分機關未予詳查，遽對異議人為前開裁決，於法即有
    未合。本件異議為有理由，爰裁定將原處分撤銷，並改諭知
    異議人不罰。
六、據上論斷，應依道路交通案件處理辦法第二十條前段，裁定
    如主文。
中    華    民    國    98    年    7     月    15    日
                  交通法庭    法  官  白光華
以上正本證明與原本無異。
如不服本裁定，應於送達後五日內，敘明理由向本院提出抗告狀
。
                              書記官  莊川億
中    華    民    國    98    年    7     月    16    日


司法院資訊處製作；財團法人民間司法改革基金會備份。
